臺灣高等法院高雄分院刑事判決　　　　100年度上訴字第289號
上　訴　人
即　被　告　李文成
選任辯護人　梁智豪律師
上列上訴人因違反毒品危害防制條例案件，不服臺灣屏東地方法
院99年度訴字第1242號中華民國99年12月30日第一審判決（起訴
案號：臺灣屏東地方法院檢察署99年度毒偵字第2300號），提起
上訴，本院判決如下：
     主  文
原判決關於施用第一級毒品及定應執行刑部分，均撤銷。
李文成施用第一級毒品，累犯，處有期徒刑捌月。
其他上訴駁回。
上開第二項所處之刑，與上訴駁回之施用第二級毒品所處有期徒
刑捌月，應執行有期徒刑壹年貳月。
    事  實
一、李文成前於民國90年間因施用毒品案件，經法院裁定送觀察
    、勒戒後，認無繼續施用毒品傾向，於90年11月20日執行完
    畢釋放出所。復於91年間因施用毒品案件，經法院裁定送觀
    察、勒戒後，認有繼續施用毒品傾向，經檢察官聲請強制戒
    治並提起公訴，聲請強制戒治部分，經法院裁定執行強制戒
    治後，於92年8 月27日執行完畢；起訴部分，則經本院以91
    年度上訴字第1790號判處應執行有期徒刑1 年確定，於94年
    9 月2 日縮刑期滿執行完畢。詎其仍不知悔改，復分別基於
    施施用第一級毒品海洛因及第二級毒品甲基安非他命之犯意
    ，於99年8 月4 日16時許，在屏東縣麟洛鄉屏安醫院前其所
    駕駛之自小客車內，以將海洛因置於香菸內吸食之方式，施
    用第一級毒品海洛因1 次；另於同日17、18時許，在麟洛交
    流道附近，以將甲基安非他命置於玻璃球中燒烤吸食其霧氣
    之方式，施用第二級毒品甲基安非他命1 次。嗣於99年8 月
    5 日6 時25分許，李文成在屏東縣鹽埔鄉○○村○○路2 之
    6 號住處經警查獲，李文成於具有偵查犯罪權限之公務員尚
    不知其有施用第一級毒品之犯行前，主動告知員警其施用第
    一級毒品之犯行，且願接受裁判及同意採尿液送驗，其送驗
    結果確呈嗎啡、可待因、安非他命、甲基安非他命之陽性反
    應，始查悉上情。
二、案經屏東縣政府警察局移請臺灣屏東地方法院檢察署檢察官
    偵查起訴。
    理  由
壹、證據能力部分：
    按傳聞法則之重要理論依據，在於傳聞證據未經當事人之反
    對詰問予以核實，乃予排斥，惟若當事人已放棄對原供述人
    之反對詰問權，於法院審判時表明同意該等傳聞證據可作為
    證據，基於證據資料愈豐富，愈有助於真實發現之理念，並
    貫徹刑事訴訟法修法加重當事人進行主義之精神，確認當事
    人對於證據能力有處分權之制度，傳聞證據經當事人同意作
    為證據，法院認為適當者，亦得為證據。另當事人於調查證
    據時，對於傳聞證據表示「沒有意見」、「對於證據調查無
    意見」，而未於言詞辯論終結前聲明異議，應視為已有將該
    等傳聞證據採為證據之同意，此刑事訴訟法第159 條之5 定
    有明文。檢察官、被告及辯護人於本院準備程序及審判期日
    ，已表示對於全案卷證傳聞證據之證據能力均無意見，且同
    意作為本案之證據（見本院卷第28至30頁、第49頁），依刑
    事訴訟法第159條之5之規定，檢察官、被告及辯護人已同意
    本案傳聞證據均有證據能力，本院斟酌該等證據並非非法取
    得，亦無證明力明顯過低之情形，是該等證據，均得採為證
    據。
貳、實體方面：
一、訊據上訴人即被告李文成（下稱被告），對於其於前揭時、
    地施用第一、二級毒品之事實均坦承不諱，惟辯稱：關於施
    用第一級毒品海洛因部分，伊有向警方自首，並向警方供出
    毒品來源，希望能依自首及供出毒品來源之規定減輕其刑；
    至於施用第二級毒品甲基安非他命部分，原審量刑過重，希
    望能從輕量刑云云。經查：
  (一)被告為警查獲時所採尿液經送檢驗結果，確呈嗎啡、可待因
    、安非他命、甲基安非他命之陽性反應，此有屏東縣政府警
    察局刑事警察大隊毒品案件嫌疑人尿液採證編號姓名對照表
    （尿液編號：屏警刑民B00000000 號）、台灣檢驗科技股份
    有限公司濫用藥物實驗室99年8 月19日報告編號KH/2010/00
    000000號濫用藥物尿液檢驗報告各1 紙在卷可稽（見警卷第
    18、25頁）。
  (二)關於被告施用第一級毒品之犯行，是否符合自首之要件部分
    ：
  1.證人即查獲本案之屏東縣政府警察局刑警大隊小隊長洪振茂
    、警員陳建屏於本院審理時證稱：我們執行搜索的時候，被
    告正在睡覺，我們請他太太叫他起床，我們先出示搜索票，
    並問他是否有施用毒品海洛因，他說有，被告也同意採集尿
    液送驗。我們從監聽的內容，只能確定被告有向潘永彬購買
    毒品海洛因，購買毒品之後做何用途，究係要自己施用或是
    轉賣等等都不能確定。在被告自承有施用毒品海洛因之前，
    我們並沒有任何證據或情資得知被告有在施用毒品海洛因等
    語（見本院卷第51至52頁、第61至62頁）。
  2.準此，足認被告就所犯施用第一級毒品犯行部分，係於具有
    偵查犯罪權限之公務員尚不知其犯罪前，主動告知員警其施
    用第一級毒品之犯行且願接受裁判，核與刑法第62條前段自
    首之規定相符。
  (三)關於被告施用第一級毒品之犯行，是否供出毒品來源，因而
    查獲其他正犯或共犯，得依毒品危害防制條例第17條第1 項
    之規定減輕其刑部分：
  1.按毒品危害防制條例第17條第1 項規定，犯同條例第4 條至
    第8 條、第10條或第11條之罪，供出毒品來源，因而查獲其
    他正犯或共犯者，減輕或免除其刑。所謂「供出毒品來源，
    因而查獲其他正犯或共犯者」，係指具體提供毒品來源之資
    訊，使調查或偵查犯罪之公務員知悉而對之發動調查或偵查
    ，並據以查獲其他正犯或共犯者而言（最高法院100 年度台
    上字第1198號判決意旨參照）。
  2.證人即查獲本案之屏東縣政府警察局刑警大隊小隊長洪振茂
    於本院審理時證稱：當初我們監聽的對象是潘永彬，被告有
    打電話向潘永彬購買毒品，後來潘永彬入監執行，沒有辦法
    繼續販毒，所以我們找向他購買毒品之被告來指認他，被告
    提到潘永彬被關了之後，有向潘崑鳳購買毒品，後來潘崑鳳
    也被潮州分局查獲而被關，我們有提訊潘崑鳳，潘崑鳳有承
    認販賣毒品給被告，因為潘崑鳳還有供出上游，上游尚未逮
    捕，所以全案尚未移送屏東地檢署。潮州分局偵查潘崑鳳時
    ，有監聽潘崑鳳的電話，潮州分局是根據他人的供述而逮捕
    潘崑鳳，而李文成跟我們講他向潘崑鳳購買毒品部分，我們
    尚未移送屏東地檢署，所以屏東地檢署給鈞院的函文，才會
    記載潘崑鳳販毒案之查獲與李文成無關等語（見本院卷第55
    至62頁）。
  3.臺灣屏東地方法院檢察署100 年3 月14日屏檢榮洪100 偵13
    96字第7600號函固謂：潘崑鳳涉嫌販賣毒品案，係他人檢舉
    查獲，與李文成無關（見本院卷第37頁）。惟臺灣屏東地方
    法院檢察署嗣於100 年4 月20日以屏檢榮洪99偵11489 字第
    11602 號函稱：本署偵辦潘崑鳳涉嫌販賣毒品一案，其販賣
    對象不包含李文成（見本院卷第70頁）。且屏東縣政府警察
    局潮州分局100 年4 月20日潮警偵字第1000006675號函復稱
    ：經本分局查明李文成並非潘崑鳳販賣毒品之對象（見本院
    卷第72頁）。由此，足認由屏東縣政府警察局潮州分局報請
    臺灣屏東地方法院檢察署偵辦之潘崑鳳涉嫌販賣毒品一案，
    其販賣對象並不包含本案之被告李文成，至於其他警察單位
    所偵辦之潘崑鳳涉嫌販賣毒品案件，其販賣對象是否包含本
    案之被告李文成，則不在上開3 份函文之說明範圍內。
  4.屏東縣政府警察局刑警大隊所偵辦之潘崑鳳涉嫌販賣毒品予
    被告李文成案件，係由被告李文成供述毒品上游為潘崑鳳乙
    情，固如上述。然查，因潘崑鳳亦有供述毒品上游，而毒品
    上游尚未查獲逮捕，故該案迄今尚未移送臺灣屏東地方法院
    檢察署乙節，除據證人洪振茂證述綦詳，已如上述外，復有
    本院100 年5 月13日公務電話查詢紀錄表1 紙在卷可稽（見
    本院卷第92頁）。該案既仍由屏東縣政府警察局刑警大隊偵
    辦中，尚未移送臺灣屏東地方法院檢察署，則屏東縣政府警
    察局刑警大隊偵辦終結後，是否會移送臺灣屏東地方法院檢
    察署，猶未可知。縱屏東縣政府警察局刑警大隊偵辦終結後
    ，將該案移送臺灣屏東地方法院檢察署，然在該署檢察官偵
    查過程中，被告李文成是否會翻異前詞，否認向潘崑鳳購買
    毒品？潘崑鳳是否會翻異前詞，否認販賣毒品給被告李文成
    ？甚至於檢察官偵查結果，是否會認定潘崑鳳確有販賣第一
    級毒品海洛因給被告李文成，而將潘崑鳳以違反毒品危害防
    制條例第4 條第1 項販賣第一級毒品罪嫌提起公訴，均未可
    知。
  5.職是，被告李文成就其施用第一級毒品之犯行部分，尚不符
    合「供出毒品海洛因來源，因而『查獲』其他正犯或共犯」
    之要件，自不得依毒品危害防制條例第17條第1 項之規定減
    輕其刑。
  (四)綜上所述，被告上開施用第一、二級毒品之任意性自白，既
    有前揭證據可佐，核與事實相符，自得採為論罪科刑之依據
    ，是本案事證已臻明確，被告施用第一、二級毒品之犯行均
    堪認定，應予依法論科。
二、按毒品危害防制條例於92年7 月9 日修正公布，自93年1 月
    9 日施行，其中第20條、第23條將施用毒品之刑事處遇程序
    區分為「初犯」、「5 年內再犯」、「5 年後再犯」。依其
    立法理由之說明：「初犯」，經觀察、勒戒或強制戒治，應
    為不起訴處分或不付審理之裁定；經觀察、勒戒或強制戒治
    執行完畢釋放後，「5 年內再犯」者，因其再犯率甚高，原
    實施之觀察、勒戒及強制戒治既已無法收其實效，爰依法追
    訴或裁定交付審理。至於經觀察、勒戒或強制戒治執行完畢
    釋放，「5 年後再犯」者，前所實施之觀察、勒戒或強制戒
    治已足以遮斷其施用毒品之毒癮，為期自新及協助其斷除毒
    癮，仍用「初犯」規定，先經觀察、勒戒或強制戒治之程序
    。從而，依修正後之規定，祇於「初犯」及「5 年後再犯」
    2 種情形，有其追訴條件之限制，即須於初犯經觀察、勒戒
    或強制戒治釋放後，5 年內均無施用毒品之行為，始能認其
    前所實施之觀察、勒戒或強制戒治已足遮斷毒癮，而得於5
    年後再犯時，再予適用初犯之規定，重行觀察、勒戒等程序
    。倘5 年內已經再犯，經依法再為保安處分或追訴處罰，縱
    其第3 次（或第3 次以上）施用毒品之時間，在初犯之保安
    處分執行完畢釋放5 年以後，即與「5 年後再犯」之情形有
    別，且因已於「5 年內再犯」，顯見其再犯率甚高，原實施
    觀察、勒戒或強制戒治，已無法收其實效，自無再經觀察、
    勒戒及強制戒治之必要，應由檢察官逕行起訴，始符新法修
    正之本旨（最高法院97年第5 次刑事庭會議決議、97年度台
    非字第540 號判決意旨參照）。查本案被告前因施用毒品案
    件，經法院裁定令入觀察勒戒處所施以觀察勒戒，於執行完
    畢後5 年內再犯施用毒品罪，復經追訴及判處罪刑確定等情
    ，有臺灣高等法院被告前案紀錄表在卷可稽，是被告所為本
    件施用毒品之犯行，距離前開觀察勒戒執行完畢釋放雖已逾
    5 年，惟被告於上開觀察勒戒執行完畢後5 年內，既已再犯
    施用毒品罪，並經追訴、處罰，揆諸前揭說明，其本次犯行
    即與毒品危害防制條例第20條第3 項所稱之「5 年後再犯」
    有別，是檢察官依毒品危害防制條例第23條第2 項規定逕行
    起訴，尚無不合，本院自應依法論科。
三、核被告所為，係犯毒品危害防制條例第10條第1 項之施用第
    一級毒品罪及同條第2 項之施用第二級毒品罪。被告因施用
    而持有海洛因、甲基安非他命之低度行為，應為施用之高度
    行為所吸收，均不另論罪。被告所犯上開2 罪，犯意各別，
    罪質各異，行為互殊，應予分論併罰。被告有犯罪事實欄所
    載之犯罪前科及執行情形，有臺灣高等法院被告前案紀錄表
    1 份在卷可查，其於上開有期徒刑執行完畢後5 年內，故意
    再犯本件有期徒刑以上之2 罪，均為累犯，均應依刑法第47
    條第1 項之規定加重其刑。被告就所犯施用第一級毒品部分
    ，係於具有偵查犯罪權限之公務員尚不知其犯罪前，主動告
    知員警此次施用第一級毒品之犯行且願接受裁判等情，已如
    上述，其乃係對於未經發覺之上開犯罪自首並願接受裁判，
    應依刑法第62條前段之規定減輕其刑。被告所犯施用第一級
    毒品部分，同時有加重及減輕之事由，應依法先加重後減輕
    之。
四、關於施用第二級毒品部分：
  (一)原審認被告此部分罪證明確，因而適用毒品危害防制條例第
    10條第2 項、刑法第11條前段、第47條第1 項等規定，並審
    酌被告施用第二級毒品，足以戕害其身心，滋生其他犯罪，
    惡化治安，嚴重損及公益，且被告曾因施用毒品案件，經觀
    察勒戒、強制戒治及徒刑執行完畢，竟再為本件施用第二級
    毒品犯行，顯見其不思悔改，自我控制能力亦顯不佳；另考
    量被告於犯後已能坦承犯行，而其施用毒品之行為於本質上
    係屬自我戕害行為，反社會性之程度應屬較低，兼衡其犯罪
    動機、目的、智識程度等一切情狀，因而量處有期徒刑8 月
    。
  (二)按關於刑之量定，係實體法上賦予法院得為自由裁量之事項
    ，倘其未有逾越法律所規定之範圍，或濫用其權限，即不得
    任意指摘為違法（最高法院75年度台上字第7033號判例意旨
    參照）。且在同一犯罪事實與情節，如別無其他加重或減輕
    之原因，下級審量定之刑，亦無過重或失輕之不當情形，則
    上級審法院對下級審法院之職權行使，原則上應予尊重（最
    高法院85年度台上字第2446號判決意旨參照）。
  (三)本院經核，原判決此部分認事用法均無違誤，量刑亦稱允當
    ，被告上訴意旨，認原判決此部分量刑過重，而指摘原判決
    此部分不當，為無理由，應予駁回。
五、關於施用第一級毒品部分，原審據以論處被告罪刑，固非無
    見。惟查，被告係於具有偵查犯罪權限之公務員尚不知其犯
    罪前，主動告知員警其施用第一級毒品之犯行且願接受裁判
    等情，業如上述，其乃係對於未經發覺之上開犯罪自首並願
    接受裁判，應依刑法第62條前段之規定減輕其刑。乃原審疏
    未認定被告施用第一級毒品部分構成自首，致未予減輕其刑
    ，尚有未合。被告上訴意旨，認原判決此部分未依自首之例
    減輕其刑，而指摘原判決此部分不當，為有理由，自應由本
    院將原判決關於施用第一級毒品及定應執行刑部分，均予撤
    銷改判。
六、審酌被告前因施用毒品案件，歷經觀察勒戒、強制戒治及刑
    之執行，然仍未戒除毒癮，復為本件施用第一級毒品犯行，
    顯見其意志不堅，惟念其施用第一級毒品之行為，究屬戕害
    自己身心健康，尚未危害他人，且於犯後自首坦承犯行、已
    見悔意、態度尚稱良好，並綜合考量被告係國中畢業、職業
    為挖土機司機、家境小康（見警卷第1 頁教育程度欄、職業
    欄及家庭經濟狀況欄之記載）等一切情狀，爰量處有期徒刑
    8 月，並與上訴駁回之施用第二級毒品所處有期徒刑8 月部
    分，定應執行刑為有期徒刑1 年2 月。
據上論結，應依刑事訴訟法第368 條、第369 條第1 項前段、第
364 條、第299 條第1 項前段，毒品危害防制條例第10條第1 項
、第17 條 第1 項，刑法第11條前段、第47條第1 項、第62條前
段、第51 條 第5 款，判決如主文。
本案經檢察官吳茂松到庭執行職務。
中    華    民    國    100  年    5      月    27    日
                  刑事第十一庭  審判長法  官  翁慶珍
                                      法  官  石家禎
                                      法  官  孫啟強
以上正本證明與原本無異。
施用第一級毒品部分如不服本判決應於收受本判決後10日內向本
院提出上訴書狀，其未敘述上訴理由者，並得於提起上訴後10日
內向本院補提理由書狀（均須按他造當事人之人數附繕本）「切
勿逕送上級法院」。
施用第二級毒品部分不得上訴。
中    華    民    國   100    年    5     月    27    日
                                      書記官  劉鴻瑛
附錄本件判決論罪科刑法條：
毒品危害防制條例第10條：
施用第一級毒品者，處 6 月以上 5 年以下有期徒刑。
施用第二級毒品者，處 3 年以下有期徒刑。